臺灣彰化地方法院行政訴訟判決　
110年度交字第12號
原      告  黃順興  
被      告  交通部公路總局臺中區監理所

代  表  人  魏武盛  
訴訟代理人  黃品樺  
上列當事人間交通裁決事件，原告不服被告民國110年1月20日彰
監四字第64-IHA014941號、第64-IHA014942號、第64-IHA014943
號裁決，提起行政訴訟，本院判決如下：
    主  文
原告之訴駁回。
訴訟費用新臺幣參佰元由原告負擔。
    事實及理由
一、程序事項：
　　按交通裁決事件之裁判，得不經言詞辯論為之，行政訴訟法
    第237條之7定有明文。本件係因原告不服道路交通管理處罰
    條例第8條所為裁決而提起之撤銷訴訟，屬交通裁決事件，
    依前揭規定，爰不經最後言詞辯論，逕行裁判。
二、爭訟概要：
　　登記於原告名下之車牌號碼0000-00號自用小客車（下稱系
    爭車輛），於附表編號1至3所示時間、地點，因附表編號1
    至3所示之違規行為，經民眾檢舉，彰化縣警察局鹿港分局
    （下稱鹿港分局）警員接獲檢舉後，認定有違規事實，以附
    表編號1至3所示之舉發違反道路交通管理事件通知單，逕行
    舉發原告違反道路交通管理處罰條例第42條之規定，案移被
    告。嗣原告提出申訴，經被告轉請舉發機關查證後，認原告
    違規事實明確，於民國110年1月20日開立如附表編號1至3所
    示之裁決書（下稱原處分），依道路交通管理處罰條例第42
    條之規定，各處原告罰鍰新臺幣（下同）1,200元。原告不
    服，提起本件行政訴訟。
三、原告主張及聲明：
　㈠原告於109年11月17日13時9分、13時11分、13時12分，駕駛
    系爭車輛行駛於彰化縣鹿港鎮中正路上及彰化縣○○鄉○○路0
    段000號，遭檢舉人以行車紀錄器剪輯為3段影像舉發，致分
    別遭裁處1,200元罰鍰3筆合計3,600元。
　㈡原告於109年12月21日後才收到罰單，因事發已超過1個月實
    在難以回想當日狀況。經查看監理站提供之影像，第1段應
    該為前方左轉車輛忽然停在車道上，反應不及。第2段影像
    應為發現後方車輛有跟車的情況，情急之下為閃後方車輛誤
    打右轉方向燈駛入左車道。第3段影像車輛雖有越線但是實
    際沒有變換車道。
  ㈢檢舉人應該為當天併排停車被原告勸離而心生不滿之駕駛人
    ，跟隨原告車輛並自行剪輯3小段影片舉發原告。行車記錄
    器為車主紀錄行車路況之設備並非科學儀器，任意採納非科
    學儀器且剪輯為3小段之影像對原告裁罰，非常不合理且浪
    費行政司法資源。
  ㈣原告並聲明：原處分撤銷，訴訟費用由被告負擔。
四、被告答辯及聲明：
　㈠查原告所有之系爭車輛，分別於109年11月17日13時9分、13
    時11分及13時12分許，行經彰化縣○○鎮○○路000號、鹿港鎮
    中正路301號（被告後已分別更正違規地點為鹿港鎮中正路4
    07號、317號）及彰化縣○○鄉○○路0段000號附近，遭鹿港分
    局以第IHA014941、IHA014942及IHA014943號違規通知單分
    別舉發「汽車駕駛人不依規定使用燈光者」違規，本案既有
    該分局110年1月6日鹿警分五字第1100000390號函、舉發過
    程影像檔、彰化縣警察局第IHA014941、IHA014942及IHA014
    943號舉發違反道路交通管理事件通知單各1份在卷可佐，違
    規事實應堪認定。
　㈡經檢視警方所提供之採證錄影影像光碟內容，（畫面顯示時
    間2020/11/17 13：09：42至13：09：45) 原告車輛由左轉
    專用道向右變換車道時未依規定使用方向燈；（畫面顯示時
    間2020/11/17 13：11：02至13：11：05) 原告車輛停等紅
    燈時使用右邊方向燈但向左變換車道；（畫面顯示時間2020
    /11/17 13：12：53至13：13：00) 原告車輛由內側車道逐
    漸偏右跨越外側車道時未依規定使用方向燈，原告有違反道
    路交通管理處罰條例之行為，至為明顯。
　㈢有關原告主張行車記錄器為車主紀錄行車路況之設備非科學
    儀器一事，依臺灣彰化地方法院109年交字第28號判決意旨
    略以：「按違反道路交通管理事件統一裁罰基準及處理細則
    第22條第2 項規定：『前項檢舉違規證據係以科學儀器取得
    ，足資認定違規事實者，得逕行舉發之。』並未明文科學儀
    器需經檢測，換言之，科學儀器以可還原現場情形及具驗證
    性即為已足，並無應以經濟部檢驗合格之科學儀器檢測為必
    要。」又交通違規案件除有涉及重量、速率、酒精測定值等
    需使用經濟部標準檢驗局檢定合格之儀器採證外，其他儀器
    並無類此規範，交通違規案件檢舉亦無規範所使用之儀器須
    經由經濟部標準檢驗局檢定合格後方可使用，是以民眾所檢
    附之檢舉光碟，如經警察機關派員查證屬實者，警察機關即
    應依法舉發；另衡諸常情，一般駕駛人購買行車紀錄器之目
    的，乃係避免自己駕車發生交通事故糾紛時，落入無從舉證
    之窘境始添置加設，絕非為檢舉其他用路人違規而購置，且
    檢舉民眾車輛與系爭車輛係偶然相逢，而原告上開「汽車駕
    駛人不依規定使用燈光者」之違規屬瞬間之偶發事件，對檢
    舉人而言非其可事先預料，檢舉人與原告既非熟識且無仇隙
    ，應可排除蓄意虛構造假之可能，本件由檢舉人提供行車紀
    錄器影像檔向舉發機關檢舉，核無違道路交通管理處罰條例
    第7條之1規定，並經舉發機關檢視該影像內容且查證確認屬
    實，依法逕行舉發，自屬有據。
　㈣被告並聲明：駁回原告之訴，訴訟費用由原告負擔。
五、本院之判斷：
　㈠按「對於違反本條例之行為者，民眾得敘明違規事實或檢具
    違規證據資料，向公路主管或警察機關檢舉，經查證屬實者
    ，應即舉發。但行為終了日起逾七日之檢舉，不予舉發」、
    「公路主管或警察機關處理民眾檢舉違反道路交通管理事件
    ，應派員查證，經查證屬實者，應予舉發，並將處理情形回
    復檢舉人。前項檢舉違規證據係以科學儀器取得，足資認定
    違規事實者，得逕行舉發之。」道路交通管理處罰條例第7
    條之1、違反道路交通管理事件統一裁罰基準及處理細則第2
    2條第1、2項分別定有明文。基此，一般民眾見有違規事件
    ，皆可於行為終了日起7日內敘明違規事實或檢具違規證據
    資料，向公路主管或警察機關檢舉，經查證屬實者，應即舉
    發之。本件系爭車輛如附表編號1至3所示於109年11月17日
    之違規行為，係由民眾提供科學儀器取得之行車紀錄器影像
    資料，於109年11月17日向警察機關提出檢舉，經鹿港分局
    警員認定有違規事實，於109年12月21日製單舉發等情，有
    舉發違反道路交通管理事件通知單及採證照片在卷可稽（本
    院卷第41至44頁），是本件舉發程序，於法並無不合。
　㈡按汽車駕駛人，不依規定使用燈光者，處1,200元以上3,600
    元以下罰鍰，道路交通管理處罰條例第42條定有明文。次按
    「行車遇有轉向、減速暫停、讓車、倒車、變換車道等情況
    時所用之燈光及駕駛人之手勢，應依下列規定：…六、變換
    車道時，應先顯示欲變換車道方向之燈光或手勢。…」、「
    汽車駕駛人，應依下列規定使用方向燈：…二、左（右）轉
    彎時，應先顯示車輛前後之左（右）邊方向燈光；變換車道
    時，應先顯示欲變換車道方向之燈光，並應顯示至完成轉彎
    或變換車道之行為。…」道路交通安全規則第91條第1項第6
    款、第109條第2項第2款亦有明定。
　㈢如爭訟概要欄所載之事實，為兩造所不爭執，並有如附表編
    號1至3所示之舉發違反道路交通管理事件通知單暨舉發照片
    、交通違規案件陳述書、鹿港分局109年1月6日鹿警分五字
    第1100000390號函、原處分及其送達證書、系爭車輛之汽車
    車籍查詢在卷可稽（本院卷第41至55頁、第63頁、第85至87
    頁），堪以認定。
　㈣原告坦承其於109年11月17日13時9分、同日13時11分、同日1
    3時12分許，有駕駛系爭車輛分別行經彰化縣○○鎮○○路000號
    、鹿港鎮中正路317號、彰化縣○○鄉○○路0段000號前之事實
    （見本院卷第78頁筆錄），且經本院勘驗檢舉人提供之行車
    紀錄器畫面檔案，其中檔案名稱「5291-ZM(IHA014941)」，
    勘驗結果為：畫面開始時間為109年11月17日13時9分42秒，
    行車紀錄器車輛沿著彰化縣鹿港鎮中正路由北往南行駛在外
    側車道，系爭車輛沿同路段同方向行駛在該路段內側車道，
    畫面一開始，系爭車輛車尾的煞車燈亮起，此時行駛在鹿港
    鎮中正路407號之「君悅」牙醫診所，前方路口為中正路與
    鹿和路相連的交岔路口，於畫面時間（以下同）13時9分43
    秒，系爭車輛車尾煞車燈熄滅，於13時9分43至44秒，在中
    正路與鹿和路交岔路口之前，系爭車輛未顯示方向燈，逐漸
    往右變換車道至外側車道，於13時9分45秒，系爭車輛車身
    大部分已在外側車道上，系爭車輛的左側車輪身行駛在道路
    雙白實線上；檔案名稱「5291-ZM(IHA014942)」，勘驗結果
    為：畫面開始時間為109年11月17日13時11分2秒，行車紀錄
    器車輛沿著鹿港鎮中正路由北往南行駛在外側車道，系爭車
    輛行駛在行車紀錄器車輛前方，此時路旁為鹿港鎮中正路31
    7號之「悟饕池上飯包」，前方為中正路與鹿東路之交岔路
    口。畫面一開始，行車紀錄器車輛及系爭車輛都在停等紅燈
    ，但系爭車輛隨即於13時11分2至4秒，閃爍「右側」方向燈
    ，「往左」跨越道路白虛線，變換車道至內側車道，於13時
    11分5秒，系爭車輛已完全行駛至內側車道；檔案名稱「529
    1-ZM(IHA014943)」，勘驗結果為：畫面開始時間為109年11
    月17日13時12分53秒，行車紀錄器車輛沿著彰化縣福興鄉彰
    鹿路7段由西往東行駛在外側車道，系爭車輛行駛在行車紀
    錄器車輛同向左前方的內側車道上。於13時12分54至59秒，
    系爭車輛行駛至福興鄉彰鹿路7段477號中油加油站前，未顯
    示方向燈，從內側車道持續往右偏跨越白虛線行駛，於13時
    13分0秒，系爭車輛已經行駛在行車紀錄器車輛前面，有勘
    驗筆錄及擷取畫面列印相片、google地圖及街景相片在卷足
    憑（本院卷第79至80頁、第89至127頁）。
　㈤由上開勘驗結果及擷取畫面列印相片可知，原告駕駛系爭車
    輛，於109年11月17日13時9分許，行經鹿港鎮中正路407號
    「君悅」牙醫診所前，自內側車道變換車道至外側車道時，
    並未依規定使用方向燈；於109年11月17日13時11分許，行
    經鹿港鎮中正路317號「悟饕池上飯包」前，顯示「右側」
    方向燈，卻係由外側車道往左變換車道至內側車道，核與前
    揭道路交通安全規則所定變換車道時應先顯示「欲變換車道
    方向之燈光」之規範不符；原告於109年11月17日13時12分
    許，行經福興鄉彰鹿路7段477號中油加油站前，未事先顯示
    方向燈，就從內側車道持續往右偏跨越白虛線行駛，原告已
    經有開始變換車道之行為，卻未先顯示欲變換車道方向之燈
    光，是原告駕駛系爭車輛於附表編號1至3所示時間、地點，
    均有未依規定使用方向燈之違規行為，已堪認定，且該3次
    未依規定使用方向燈之違規行為，是在不同的時間、地點違
    規，核屬數行為，依行政罰法第25條之規定，自應分別處罰
    ，是被告以原處分分別對原告為3次裁罰，並無不當。
　㈥又由擷取畫面列印相片可知（見本院卷第89頁），原告於附
    表編號1即109年11月17日13時9分許，在鹿港鎮中正路407號
    前變換車道時，當時行駛於內側車道系爭車輛前面的貨車，
    與系爭車輛間仍有一定的距離，反而是行駛在外側車道系爭
    車輛右前方的小客車與系爭車輛間的距離較近，原告卻還是
    往右變換車道至外側車道，核無原告所稱前方左轉車輛忽然
    停在車道上，致其反應不及之情形。另關於附表編號2所示
    違規，原告稱其於109年11月17日13時11分許變換車道時，
    係情急之下誤打右轉方向燈，然其此次違規，縱無故意，亦
    屬有過失，而違反行政法上義務之行為出於過失者，亦得處
    罰（行政罰法第7條第1項規定參照），原告自不得據此主張
    免責。再道路交通管理處罰條例第7條之1容許民眾檢具違規
    證據資料，向公路主管或警察機關檢舉他人違反道路交通管
    理處罰條例之行為，立法者或主管機關並未要求檢舉人於提
    出違規證據資料時，需檢附其所使用之科學儀器經過檢驗合
    格之證明。且本件檢舉人提供之行車紀錄器畫面影像，經本
    院勘驗結果，可見其影像清楚流暢，畫面正常而自然呈現，
    難認有人為造假之情，自得作為本件認定原告違規行為之證
    據使用。另外，不論原告與檢舉人之前是否有其他糾紛，及
    檢舉人檢舉原告之動機如何，均不影響原告上開違規行為的
    認定。
　㈦綜上所述，原告起訴所為主張核無足採，被告認原告於附表
    編號1至3所示時、地，均有「汽車駕駛人未依規定使用方向
    燈」之違規事實，依道路交通管理處罰條例第42條之規定，
    及參酌違反道路交通管理事件統一裁罰基準表，分別對原告
    裁處如附表編號1至3所示金額罰鍰，於法並無不合，原告訴
    請撤銷原處分為無理由，應予駁回。
　㈧本件判決基礎已臻明確，兩造其餘攻擊防禦方法及訴訟資料
    ，核與判決結果不生影響，無逐一論述之必要，併予敘明。
六、本件第一審裁判費為300元，依法應由敗訴之原告負擔，爰
    確定第一審訴訟費用額如主文第2項所示。
據上論結，本件原告之訴為無理由，依行政訴訟法第237條之7、
第237條之8第1項、第98條第1項前段，判決如主文。
中　　華　　民　　國　　110 　年　　6 　　月　　18　　日
　　　　　　　　　行政訴訟庭　法  官  王素珍
以上正本證明與原本無異。
如不服本判決，應於判決送達後20日內，向本院提出上訴狀並表
明上訴理由（原判決所違背之法令及其具體內容或依訴訟資料可
認為原判決有違背法令之具體事實），其未載明上訴理由者，應
於提出上訴後20日內向本院補提理由書（均須按他造人數附繕本
，如未按期補提上訴理由書，則逕予駁回上訴），並應繳納上訴
裁判費新臺幣750元。
中　　華　　民　　國　　110 　年　　6 　　月　　18　　日
                              書記官　楊筱惠
附表：
編號 時間、地點 舉發違規行為 ㈠舉發違反道路交通管事件通知單號 ㈡裁決書案號 裁處內容   裁決違規事實   1 109年11月17日13時9分；彰化縣○○鎮○○路000號（舉發違反道路交通管理事件通知單誤載為中正路517號） 汽車駕駛人不依規定使用燈光者 ㈠彰化縣警察局彰縣警交字第IHA014941號 ㈡彰監四字第64-IHA014941號 罰鍰1,200 元   汽車駕駛人未依規定使用方向燈   2 109年11月17日13時11分；彰化縣○○鎮○○路000號（舉發違反道路交通管理事件通知單誤載為中正路301號） 汽車駕駛人不依規定使用燈光者 ㈠彰化縣警察局彰縣警交字第IHA014942號 ㈡彰監四字第64-IHA014942號 罰鍰1,200 元   汽車駕駛人未依規定使用方向燈   3 109年11月17日13時12分；彰化縣○○鄉○○路0段000號 汽車駕駛人不依規定使用燈光者 ㈠彰化縣警察局彰縣警交字第IHA014943號 ㈡彰監四字第64-IHA014943號 罰鍰1,200 元   汽車駕駛人未依規定使用方向燈